【裁判字號】    92,交上易,1744
【裁判日期】    921022
【裁判案由】    過失傷害
【裁判全文】
臺灣高等法院臺中分院刑事判決                九十二年度交上易字第一七四四號
    上  訴  人  臺灣臺中地方法院檢察署檢察官
    上  訴  人
    即  被  告  丙○○
    選任辯護人  蔡順居
右上訴人因被告過失傷害案件，不服臺灣臺中地方法院九十二年度交易字第二六一號
中華民國九十二年八月五日第一審判決（起訴案號：臺灣臺中地方法院檢察署九十一
年度偵字第二三二九四號），提起上訴，本院判決如左：
    主      文
原判決撤銷。
丙○○因過失傷害人致重傷，處有期徒刑伍月，如易科罰金，以參佰元折算壹日。
    事      實
一、丙○○於民國（下同）九十年十一月十七日下午六時許，駕駛車牌號碼Ｘ五─九
    六○○號小客車，沿台中縣大里市○○路，由西往東方向行駛，途經大里市○○
    路六七三號附近，應注意行經視線不良處所應減速慢行作隨時停車之準備，且汽
    車駕駛人應注意車前狀況並隨時採取必要之安全措施，且依當時情形，又無不能
    注意之情形，竟疏於注意，適有與有過失之行為人乙○○在不得穿越之處所貿然
    穿越車道，未依規定擅自進入快車道，致行走至道路中央附近時，被丙○○所駕
    駛之上開自小客車碰撞，致乙○○因此受有顱骨骨折、顏面挫傷、擦傷、四顆牙
    齒脫落等傷害，其後更因上述顱骨折致使乙○○罹有外傷性腦傷併雙側肢體輕癱
    ，無法行走之重大難治之傷害。
二、案經乙○○及告訴代理人黃文皇律師訴由由臺灣臺中地方法院檢察署檢察官偵查
    起訴。
    理      由
一、訊據被告丙○○對於在上開時、地撞傷告訴人乙○○坦承不諱，雖矢口否認有任
    何過失之行為，辯稱：本件車禍發生時，被告係正常行駛於自己之車道，告訴人
    突然違規橫越雙黃線，致使被告煞車反應來不及，依信賴原則，被告無需負過失
    責任，再者，告訴人於被告車前距離僅約五公尺橫越雙黃線，致使被告不能迴避
    車禍之發生，屬於不能注意之範圍，應無道路交通安全規則第九十四條第三項之
    適用，又台灣省台中縣區車輛行車事故鑑定委員會認定被告對於本件車禍事故之
    發生，其所持之法規依據為道路交通安全規則第九十三條第一項第三款、第九十
    四條第三項之規定，惟上開第九十三條第一項第三款規定，應係指視線不良之程
    度，已達無法正常行駛之狀態，始有適用，如僅因未裝置路燈，開大燈前行，即
    無視線不良的問題，故本件即無要求被告減速慢行作隨時停車之準備云云。
二、本院查：
  (一)右揭犯罪事實，業據告訴人及告訴人代理人黃文皇律師指訴明確，並有道路交通
    事故調查報告表、現場圖各乙紙及相片十幀附卷可資佐證。又告訴人乙○○因本
    次車禍，造成外傷性腦傷併雙側肢體而無法行走之重大不治之傷害，亦有財團法
    人仁愛綜合醫院、中山醫學大學附設醫院及衛生署台中醫院診斷證明書各乙份附
    卷可稽，並經原審法院當庭堪驗無誤。
  (二)按汽車駕駛人對於防止危險發生之相關交通法令之規定，業已遵守，並盡相當之
    注意義務，以防止危險發生，始可信賴他人亦能遵守交通規則並盡同等注意義務
    。若因此而發生交通事故，方得以信賴原則為由免除過失責任，最高法院八十四
    年台上字第五三六○號可資參照。次按車輛行經因雨霧致視線不清道路時，均應
    減速慢行，作隨時停車之準備；車輛行駛時，駕駛人應注意車前狀況，並隨時採
    取必要之安全措施，道路交通安全規則第九十三條第一項第四款、第九十四條第
    四項定有明文。查本件車禍係在九十年十一月十七日下午六時許發生，天色已暗
，且斯時剛下過雨，視線不良，復無路燈，已據被告供承在卷。且依肇事現場圖
    及相片所示，告訴人係自被告左側橫越馬路，其行走至肇事現場至少經過二個車
    道而有五公尺以上之距離，被告駕車行經上開路段時原應注意上開規定，又無不
    能注意之情事，竟疏於注意車前狀況，未減速慢行，已有不當，又雨後視線不良
    ，更應減速慢行，作隨時停車之準備，被告亦疏未注意，以致肇事，即有過失，
    本案送請台灣省台中縣區車輛行車事故鑑定委員會鑑定結果，亦同此認定，有該
    委員會中縣鑑字第九二○○一六號鑑定意見書，且被告之過失行為與告訴人之傷
    害結果間，具有相當因果關係。從而被告既有違反上開交通規則之情事，自無上
    開信賴原則之適用，至被告另辯稱道路交通安全規則第九十三條第一項第三款規
    定之適用，應係指視線不良之程度，已達無法正常行駛之狀態云云，純屬卸責之
    詞，不足採信。雖告訴人亦有違反道路交通安全規則第一百三十四條第二款之行
    為而與有過失，然仍不能因此而解免被告之罪責。是本件事證明確，被告犯行足
    堪認定。
三、核被告丙○○所為，係犯刑法第二百八十四條第一項後段之過失致重傷罪，告訴
    人乙○○因本次車禍導致外傷性腦傷併雙側肢體輕癱，無法行走之重大難治之傷
    害，已如前述，合乎刑法第十條第四項第六款之身體受有重大難治之傷害，公訴
    人認係犯同法第二百八十四條第一項前段之過失傷害罪，尚有未洽，起訴法條應
    予變更。按汽車駕駛人在快車道上，依規定駕車行駛，因行人或慢車不依規定，
    擅自進入快車道，而致人受傷或死亡，依法應負刑事責任者，減輕其刑，道路交
    通管理處罰條例第八十六條第二項定有明文。所謂「依規定」係指依道路交通安
    全規則行車，及行車時未違反道路交通管理處罰條例有關處罰條文，於此情形，
    應減輕其刑，例如駕駛人並未違規，僅因疏未警戒前方而肇事，即可適用本條減
    輕其刑之規定。即此項法定必減之規定，並不局限於無過失責任之汽車駕駛人，
    是告訴人擅自貿然穿越道路，進入快車道而為被告撞及，自可依上開法條減輕其
    刑（最高法院七十八年度台非字第一五五號判決、臺灣高等法院暨所屬法院六十
    六年度法律座談會刑事類第七十五號參照）。
四、原審予以論罪科刑固非無見，惟原判決未就告訴人擅自進入快車道一節適用前開
    減刑規定尚有未洽。檢察官上訴意旨，認原審量刑過輕云云，然審酌告訴人就本
    件車禍發生應負主要之過失責任等因素，檢察官上訴雖無理由，被告上訴意旨否
    認犯罪亦不足取，惟原判決既有上開可議之處即屬無可維持，應予撤銷改判。爰
    審酌被告素行、本件車禍告訴人應負主要過失責任、被害人所受傷勢嚴重、被告
    未能與被害人家屬達成民事和解等一切情狀，量處如主文所示之刑，並諭知易科
    罰金之折算標準。
五、據上論結，應依刑事訴訟法第三百六十九條第一項前段、第三百六十四條、第二
    百九十九條第一項前段、第三百條，刑法第二百八十四條第一項後段、第四十一
    條第一項前段，道路交通管理處罰條例第八十六條第二項、罰金罰鍰提高標準條
    例第一條前段、第二條，判決如主文。
本案經檢察官甲○○到庭執行職務。
中      華      民      國      九十二     年     十      月   二十二   日
                                臺灣高等法院臺中分院刑事第四庭
                                      審判長法  官  洪  耀  宗
                                            法  官  蕭  錦  鍾
                                            法  官  劉  登  俊
右正本證明與原本無異。
不得上訴。
書記官  鄧  智  惠
中      華      民      國      九十二     年     十      月   二十二   日
                                                                        Ｒ


司法院資訊處製作；財團法人民間司法改革基金會備份。
